最高法院民事判決　　　　　　　　　　　　　　　　八十八年度台上字第八六九號
　　上　訴　人　甲○○
　　　　　　　　丁○○
　　　　　　　　丙○○
　　　　　　　　乙○○
　　被 上訴 人　戊○○
右當事人間請求確認通行權等事件，上訴人對於中華民國八十七年十二月十四日臺灣
高等法院第二審判決（八十六年度上字第一七一三號），提起上訴，本院判決如左：
    主  文
上訴駁回。
第三審訴訟費用由上訴人負擔。
    理  由
本件上訴人主張：坐落新竹市○○段二三五、二三六、二三七、二三八號土地依序為
上訴人甲○○、丁○○、丙○○、乙○○所有。各該土地與公路均無適宜之聯絡，向
來均通行被上訴人所有同段二二九號土地（以下稱二二九號土地），以達公路，詎被
上訴人於民國八十三年間，竟在該土地如原判決附圖黃色部分所示土地（以下稱黃色
部分土地）設置障礙物，阻止伊等通行等情，爰本於民法第七百八十七條規定，求為
確認對黃色部分土地有通行權存在，並命被上訴人將該土地上設置之障礙物除去，不
得阻礙伊通行之判決。
被上訴人則以：上訴人所有土地重測前地號為新竹市○○段二四六之八、二四六之九
、二四六之十及二四六之十一號，與同段二四六之五、二四六之六及二四六之七號土
地（即重測後康樂段二三二、二三三、二三四號土地），均係七十九年十一月間自
榔段二四六之一號土地分割而來，而未分割前之二四六之一號土地與公路有適當聯絡
，上訴人自應通行該土地以達公路，不得對伊所有二二九號土地主張袋地通行權等語
，資為抗辯。
原審審理結果，以：坐落新竹市○○段二三五、二三六、二三七、二三八號土地依序
為上訴人甲○○、丁○○、丙○○、乙○○所有，各該土地與公路無適宜之聯絡，為
兩造不爭之事實，並據上訴人提出土地登記簿謄本、地籍圖及土地複丈成果圖為證。
上訴人雖主張其所有土地須通行被上訴人所有二二九號土地始得通達公路，然為被上
訴人所否認。查上訴人所有土地重測前地號為新竹市○○段二四六之八、二四六之九
、二四六之十及二四六之十一號，與同段二四六之五、二四六之六及二四六之七號土
地均係七十九年十一月間自榔段二四六之一號土地分割而來，而未分割前之二四六
之一號土地與公路有直接而適當之聯絡，可由康樂段二三二、二三三號土地（即重測
前二四六之五、二四六之六號土地）與新竹市○○路聯絡，有地籍圖可稽。被上訴人
辯稱：上訴人所有土地未分割前為一整塊可與公路聯絡之土地，無須通行二二九號土
地等語，尚非無據。按因土地一部之讓與或分割，致有不通公路之土地者，不通公路
土地之所有人，因至公路，僅得通行受讓人或讓與人或他分割人之所有地，民法第七
百八十九條第一項定有明文。上訴人分割取得之土地雖無可與公路相通之道路，亦僅
得通行其他分割人之所有地，不得對被上訴人所有之二二九號土地，主張有民法第七
百八十七條規定之袋地通行權。上訴人雖又主張：二二九號土地重測前本屬東大路之
一部，伊所有土地原得通行至東大路云云，惟依地籍圖顯示，上訴人所有土地於分割
後或須經過同段二三九、二四五、二四六號土地，或須經由同段二四四號土地，始得
通行至二二九號土地，並非得直接與公路相通，前開主張亦無足取。從而，上訴人主
張：依民法第七百八十七條規定，就二二九號土地有通行權，訴請確認對黃色部分土
地有通行權存在，並請求判命被上訴人除去設置其上之障礙物，不得阻礙其通行，即
無由准許，為其心證之所由得。因而維持第一審所為上訴人敗訴判決，駁回其上訴，
經核於法並無違誤。其餘贅述理由是否有當，即無庸審究。上訴論旨，指摘原判決不
當，求予廢棄，不能謂為有理由。
據上論結，本件上訴為無理由。依民事訴訟法第四百八十一條、第四百四十九條第一
項、第七十八條，判決如主文。
中      華      民      國    八十八    年      四      月    二十三    日
                              最高法院民事第五庭
                                  審判長法官  洪  根  樹
                                        法官  謝  正  勝
                                        法官  劉  福  來
                                        法官  黃  熙  嫣
                                        法官  曾  煌  圳
      右正本證明與原本無異
                                              書  記  官
中      華      民      國    八十八    年      五      月     十四     日
